【裁判字號】    99,訴,470
【裁判日期】    991228
【裁判案由】    清償債務
【裁判全文】
臺灣基隆地方法院民事判決               99年度訴字第470號
原      告  臺灣中小企業銀行股份有限公司
法定代理人  羅澤成
訴訟代理人  徐俊清
            林為忻
被      告  翁信義
            翁惠玲
            楊玉珠即嚴玉珠
上列當事人間請求清償債務事件，本院於民國99年12月21日言詞
辯論終結，判決如下：
    主  文
被告應連帶給付原告新臺幣壹佰陸拾肆萬零伍佰貳拾貳元，及其
中新臺幣壹佰陸拾肆萬零肆佰零肆元自民國九十五年十一月二十
一日起至清償日止，按週年百分之四‧○九計算之利息，暨按週
年百分之○‧八一八計算之違約金。
訴訟費用新臺幣壹萬柒仟佰拾伍元由被告連帶負擔。
    事實及理由
一、原告起訴主張：被繼承人嚴翁惠珍於民國85年4 月29日邀同
    被告楊玉珠（原名嚴玉珠）為連帶保證人，向原告借款新臺
    幣（下同）199萬元，約定借款期間自85年6 月14日起至105
    年6月14日止，共180期，按月平均攤還本息，利息則按原告
    基本放款利率加碼百分之0.4 計算，並隨該利率指數機動調
    整之，如有一期未履行即視為全部到期，除依約定利率計付
    遲延利息外，並自借款逾期之日起，逾期在6 個月以內者，
    按上開利率百分之10，逾期超過6 個月者，按上開利率百分
    之20計付違約金。嗣被繼承人嚴翁惠珍、被告楊玉珠又於94
    年12月21日與原告簽訂契據條款變更契約，約定將原借款到
    期日自105年6 月14日展延至110年12月14日，利率改按原告
    定儲利率指數加碼百分之2.07計算，並隨該利率指數機動調
    整之。詎被繼承人嚴翁惠珍自95年4 月14日起即未依約履行
    ，尚積欠原告1,640,522 元及約定之利息、違約金未清償，
    惟被繼承人嚴翁惠珍業於96年1 月24日死亡，而其配偶嚴福
    龍及其母陳玉英（即翁陳玉英）為其法定繼承人，並未於法
    定期限內向管轄法院聲明拋棄繼承或限定繼承，依法即應承
    受被繼承人嚴翁惠珍財產上之一切權利義務，又陳玉英亦於
    97年2 月17日死亡，而其子女即被告翁信義、翁惠玲為其法
    定繼承人，亦未於法定期限內向管轄法院聲明拋棄繼承或限
    定繼承，依法即應承受被繼承人陳玉英財產上之一切權利義
    務，對本件借款自應負連帶清償責任，為此提起本訴等語，
    並聲明：被告應連帶給付原告1,640,522元，及其中1,640,4
    04元自95年11月21日起至清償日止，按週年百分之4.09計算
    之利息，暨按週年0.818計算之違約金
二、被告翁信義、翁惠玲、楊玉珠對原告上開主張均不爭執，惟
    被告翁信義、翁惠玲到庭陳稱略以：借款人為伊姊妹，其死
    亡後由伊母繼承，伊母死亡後又由伊等繼承，因為沒人通知
    ，所以不知道變成繼承人，等知道後已經逾期，沒辦法辦理
    拋棄或限定繼承等語。
三、原告主張之上開事實，業據提出借據、授信約定書、契據條
    款變更契約、債權計算書、債務資料、放款利率歷史資料表
    、本院96年8 月29日基院慧民月字第20078號、97年6月12日
    基院慧民月字第15023 號函、繼承系統表、戶籍謄本等件影
    本為證，核屬相符，復為被告翁信義、翁惠玲、楊玉珠所不
    爭執，應堪信為真實。
四、從而，原告依與被告翁信義、翁惠玲間消費借貸及繼承之法
    律關係、與被告楊玉珠間連帶保證之法律關係，請求被告連
    帶給付如主文第1 項所示之金額、利息及違約金，為有理由
    ，應予准許。
五、訴訟費用即第一審裁判費17,335元由被告連帶負擔。
六、據上論結，本件原告之訴為有理由，依民事訴訟法第78條、
    第85條第2項、第87條第1項，判決如主文。
中    華    民    國    99    年    12    月    28    日
                  民事庭法  官  徐世禎
以上正本係照原本作成。
對於本件判決如有不服，應於收受送達後20日內向本院提出上訴
書狀，敘述上訴之理由，上訴於臺灣高等法院，並按他造當事人
之人數附具繕本。
中    華    民    國    99    年    12    月    28    日
                        書記官  陸清敏

司法院資訊處製作；財團法人民間司法改革基金會備份。
